【裁判字號】    97,勞安訴,3
【裁判日期】    970829
【裁判案由】    業務過失致死等
【裁判全文】
臺灣基隆地方法院宣示判決筆錄        97年度勞安訴字第3號
公  訴  人  臺灣基隆地方法院檢察署檢察官
被      告  元璋玻璃股份有限公司
兼  代表人  乙○○
被      告  甲○○
共      同
選任辯護人  蘇清文  律師
上列被告因業務過失致死等案件（96年度偵字第5806號），於中
華民國97年8 月29日下午4 時在本院刑事第二法庭宣示判決，出
席人員如下：
    法      官  王慧惠
    書  記  官  王一芳
審判長起立朗讀判決主文、犯罪事實要旨、處罰條文，及告以上
訴限制、期間並提出上訴狀之法院，且諭知記載其內容：
一、主文：
    元璋玻璃股份有限公司違反雇主對防止裝卸、搬運及堆積作
    業中引起之危害，應有符合標準之必要安全衛生設備之規定
    ，致發生死亡之職業災害，科罰金新臺幣伍萬元。
    乙○○法人負責人，因法人違反雇主對防止裝卸、搬運及堆
    積作業中引起之危害，應有符合標準之必要安全衛生設備之
    規定，致發生死亡之職業災害，處拘役伍拾日，如易科罰金
    ，以新臺幣壹仟元折算壹日。
    甲○○從事業務之人，因業務上之過失致人於死，處拘役伍
    拾日，如易科罰金，以新臺幣壹仟元折算壹日，緩刑貳年。
二、犯罪事實要旨：
  (一)緣元璋玻璃股份有限公司（以下簡稱「元璋玻璃公司」）以
    經營玻璃及玻璃製品製造為業，為勞工安全衛生法第二條第
    二項所規定之雇主；乙○○則為「元璋玻璃公司」之負責人
    ；甲○○則係「元璋玻璃公司」設址於基隆市○○區○○街
    69號強化複成廠之廠長兼生管經理，平日負有指揮、監督工
    廠內作業施工、統籌分派工作及現場勞工安全維護之責，為
    從事業務之人；至徐宗興（已死亡）、劉君麒則分別自民國
    95年6 月1 日、96年9 月19日起，受僱於「元璋玻璃公司」
    而獲致工資，並受甲○○之指揮監督，負責將該公司玻璃成
    品、材料，裝卸、搬運及堆積於貨車上後，載運至不特定之
    地點，為在現場工作之勞工。
  (二)「元璋玻璃公司」、甲○○均明知雇主應防止其所僱用之勞
    工於裝卸、搬運及堆積等作業中引起之危害，應有符合標準
    之必要安全衛生設備；對於堆置物料，為防止倒塌、崩塌或
    掉落，應採取繩索捆綁、護網、擋樁、限制高度或變更堆積
    等必要措施；又應注意勞工於載貨臺從事單一之重量超越一
    百公斤以上物料裝卸時，應指定專人決定作業方法及順序，
    並指揮作業，監督勞工作業狀況暨使勞工確實使用前開安全
    衛生設備，以免勞工於從事物料裝卸、搬運、堆積作業時因
    物料倒塌而遭遇不測；並應注意依「元璋玻璃公司」訂立「
    搬運作業辦法」規定，新進員工於從事搬運玻璃原片作業前
    ，應事先進行勤前教育，由資深人員或幹部加以解說其搬運
    要領暨示範使其了解，且依當時情形，亦無不能注意之情事
    ，竟疏未指定專人指揮玻璃原片之裝卸、搬運及堆積作業，
    以督促現場工作之勞工徐宗興及劉君麒確實使用擋樁等必要
    措施；復疏未注意應先對新進員工劉君麒施以相關勤前教育
    ，即命劉君麒與徐宗興一同從事玻璃原片裝卸、搬運及堆積
    工作，致徐宗興、劉君麒於96年9 月19日中午12時左右，在
    「元璋玻璃公司」強化複成廠出貨區Ａ區範圍內，見該公司
    負責吊運玻璃作業之勞工余明志，操作廠內天車將玻璃原片
    2 PACK（每PACK為40塊玻璃，每塊玻璃長88吋、寬60吋，每
    PACK玻璃總重1.5 公噸），吊運放置在徐宗興駕駛之579-TC
    號營業用貨車車臺上之兩側以後，而猶未確實使用擋樁固定
    玻璃原片以前，旋因急於覆蓋隔雨膜而在車臺上走動，以致
    引發車體重心不平衡而使車臺上重達1.5 公噸之玻璃突往其
    二人方向傾倒，劉君麒因而遭玻璃壓住其胸、頸部位致受有
    胸部挫傷之傷害（此部分未據告訴）；而徐宗興則因玻璃壓
    擠穿刺致受有左頸部撕裂傷15公分併左頸動靜脈破裂、左胸
    壁撕裂傷30公分左腋下動靜脈破裂、左鎖骨下撕裂傷5 公分
    及疑外傷性氣胸等傷害，雖經及時送往長庚紀念醫院基隆分
    院施以救治，仍因低血容休克導致心肺衰竭而不治死亡。
三、處罰條文：
    勞工安全衛生法第五條第一項第四款、第三十一條第一項、
    第二項，刑法第十一條前段、第二百七十六條第二項、第四
    十一條第一項前段、第七十四條第一項第一款，刑法施行法
    第一條之一。
四、教示上訴期間及其限制：
    協商判決除有刑事訴訟法第四百五十五條之四第一項第一款
    於本訊問程序終結前，被告撤銷協商合意或檢察官撤回協商
    聲請者；第二款被告協商之意思非出於自由意志者；第四款
    被告所犯之罪非第四百五十五條之二第一項所定得以協商判
    決者；第六款被告有其他較重之裁判上一罪之犯罪事實者；
    第七款法院認應諭知免刑或免訴、不受理者情形之一，及違
    反同條第二項法院「應於協商合意範圍內為判決；法院為協
    商判決所科之刑，以宣告緩刑或二年以下有期徒刑、拘役或
    罰金為限」之規定者外，不得上訴。
五、教示提出上訴狀之法院：
    本件如得上訴，而不服本件判決，得自收受判決送達之日起
    10日內，向本院提出上訴書狀，上訴於第二審法院。
中    華    民    國    97    年    8     月    29    日
                  臺灣基隆地方法院刑事第四庭
                      書  記  官  王一芳
                      法      官  王慧惠
以上正本證明與原本無異。
本判決除有刑事訴訟法第455 條之4 第1 項第1 款、第2 款、第
4 款、第6 款、第7 款所定情形之一，或違反同條第2 項規定者
外，不得上訴。
如有前揭除外情形，對於本件判決如有不服，應於收受本判決後
10日內向本院提出上訴書狀，其未敘述上訴理由者，並得於提起
上訴後10日內向本院補提理由書狀（均須按他造當事人之人數附
繕本）「切勿逕送上級法院」。
中    華    民    國    97    年    8     月    29    日
                      書  記  官  王一芳
附錄論罪法條：
勞工安全衛生法第5 條第1 項第4 款
雇主對左列事項應有符合標準之必要安全衛生設備：
一、防止機械、器具、設備等引起之危害。
二、防止爆炸性、發火性等物質引起之危害。
三、防止電、熱及其他之能引起之危害。
四、防止採石、採掘、裝卸、搬運、堆積及採伐等作業中引起之
    危害。
五、防止有墜落、崩塌等之虞之作業場所引起之危害。
六、防止高壓氣體引起之危害。
七、防止原料、材料、氣體、蒸氣、粉塵、溶劑、化學物品、含
    毒性物質、缺氧空氣、生物病原體等引起之危害。
八、防止輻射線、高溫、低溫、超音波、噪音、振動、異常氣壓
    等引起之
    危害。
九、防止監視儀表﹑精密作業等引起之危害。
十、防止廢氣、廢液、殘渣等廢棄物引起之危害。
十一、防止水患、火災等引起之危害。
勞工安全衛生法第31條第1 項、第2 項
違反第5 條第1 項或第8 條第1 項之規定，致發生第28條第2 項
第1 款之職業災害者，處3 年以下有期徒刑、拘役或科或併科新
台幣15萬元以下罰金。
法人犯前項之罪者，除處罰其負責人外，對該法人亦科以前項之
罰金。


司法院資訊處製作；財團法人民間司法改革基金會備份。
